【裁判字號】    88,交附民,62
【裁判日期】    890605
【裁判案由】    請求賠償損害
【裁判全文】
台灣苗栗地方法院刑事附帶民事判決                八十八年度交附民字第六二號
    原   告    丁○○
               丙○○
               乙○○
               甲○○
    兼共同
    訴訟代理人 戊○○
    被   告    己○○
右列被告因過失致人與死案件，經原告提起附帶民事訴訟，請求損害賠償，本院判決
如左：
        主  文
被告應分別給付原告丁○○、丙○○、乙○○、甲○○新臺幣貳拾捌萬元，及自民國
八十八年十一月二十日起至清償日止，按週年利率百分之五計算之利息。
被告應給付原告戊○○新台幣捌拾陸萬零壹佰元，及自民國八十八年十一月二十日起
至清償日止，按週年利率百分之五計算之利息。
原告戊○○其餘之訴駁回。
訴訟費用由被告負擔百分之六十七，餘由原告戊○○負擔。
本判決第一項於原告丁○○、丙○○、乙○○、甲○○以新臺幣玖萬元：第二項於原
告戊○○以新台幣貳拾玖萬元為被告供擔保後，均得假執行。
原告戊○○其餘假執行之聲請駁回。
    事    實
甲、原告方面：
一、聲明：
  (一)被告應分別給付原告丙○○、丁○○、乙○○、甲○○新臺幣 (下同）二十八
      萬元，及自起訴狀繕本送達翌日起至均清償日止，均按週年利率百分之五計算
      之利息。
（二）被告應給付原告戊○○一百二十八萬元，及自起訴狀繕本送達翌日起至清償日
      止，按週年利率百分之五計算之利息。
 (三)原告均願供擔保請准宣告假執行。
二、陳述：
  (一)被告未領有駕駛執照，詎於民國八十八年七月四日下午二時十五分，駕駛車牌
      號碼Ａ九─七四八八號自用小客車，沿苗栗縣後龍鎮○○○○道由後龍往西湖
      北往南方向行駛，途經該公路南向一一０公里三百公尺中間快速道路處，須注
      意車前狀況，並隨時採取必要之安全措施，而依當時情形，並無不能注意之情
      事，竟疏於注意前方車輛動態，煞車不及不慎追撞前方由洪慶雲所騎車號ＩＩ
      Ｗ─五一六號重型機車，致使原告之父洪慶雲人車倒地，送醫途中因失血過多
      不治死亡。刑事案件目前鈞院審理中。
  (二)查被害人洪慶雲送醫途中不治死亡，其喪葬費用一百萬元，由原告戊○○支出
  ，依據民法弟一百九十二條之規定，應由被告支出。再按，不法侵害他人致死
      者，被害人之子女、配偶，雖非財產上知損害，亦得請求賠償相當之金額，民
      法弟一百九十四條定有明文。原告戊○○、丁○○、丙○○、乙○○、、甲○○分別為被害人洪慶雲之長子長女、次女、三女及四女，因被告之過失行為，
      驟失父親而深感精神上受有重大之痛苦，爰依法請求被告分別賠償原告精神上
      慰撫金各二十八萬元。
三、證據：提出喪葬費明細表一份、收據十五張為證。
乙、被告方面：
一、聲明：駁回原告之訴
二、陳述：被害人突然變換車道，不當行駛快速道路，應與有過失，亟需撫養子女，
    一月薪資僅二萬五千元，扣除貸款，原告要求賠償金額太高，無力負擔。
丙、本院依職權調閱本院八十八年度交訴字第六八號刑事卷宗。
    理    由
一、原告主張：被告未領有駕駛執照，於八十八年七月四日下午二時十五分，駕駛前
    開自用小客車，在苗栗縣後龍鎮○○○○道南向一一０公里三百公尺中間快速道
    路處，須注意車前狀況，並隨時採取必要之安全措施，而依當時情形，並無不能
    注意之情事，竟疏於注意前方車輛動態，煞車不及不慎追撞前方由被害人洪慶雲
    所騎前開重型機車，致使被害人洪慶雲不治死亡，爰依法請求被告分別給付原告
    丙○○、丁○○、乙○○、甲○○二十八萬元及給付原告戊○○一百二十八萬元
    。被告則以：本件車禍事故，被害人與有過失等語置辯。
二、按就刑事訴訟所調查之證據，視為就附帶民事訴訟亦經調查；附帶民事訴訟之判
    決，應以刑事訴訟判決所認定之事實為據。刑事訴訟法第四百九十九條、同法第
    五百條定有明文。是被告駕駛前開車輛肇事等事實，業經本院八十八年度交訴第
    六八號刑事判決認定屬實，有上開刑事判決書二份附卷可稽。就上開肇事之事實
    及證據調查認為：「依據本件據道路交通事故調查報告表現場圖所示，事發地點
    留有十一‧四公尺刮痕，被害人之機車倒置於刮地痕終止處，被害人所著鞋帽及
    其血跡散置於刮地痕距間之車道內；另經台灣苗栗地方法院檢察署檢察官勘驗肇
    事車輛結果，被告所駕駛之自用小客車車前保險桿中央偏右處，留有刮擦痕及向
    內側凹陷撞擊痕，擋風玻璃近駕駛座處破損，而被害人所騎之機車後輪向前方凹
    陷，餘均無受損並無被告所稱撞擊右側方之事實，此有勘驗筆錄、肇事車輛相片
    附卷可佐，顯見本件車禍係因被告由正後方向前猛烈追撞所致，則被告所稱係因
    被害人變換車道不當始遭追撞，且其於事發時已然減速之情，與事實不符；又本
    件被告於偵查中：陳稱其於二車相距約四、五公尺距離時，即已察覺被害人變換
    車道等語得知，被告於事發前非無避險距離，是被告若能即時煞車減速，當不至
    使被害人遭受猛力衝撞，被告未注意車前狀況而預作停車準備，且於察覺被害人
    之機車動向時，未能即時減速應變，顯未採取安全措施之義務無疑，此事實亦為
    台灣省竹苗地區車車輛行車事故鑑定委員會所認定，有該會竹鑑字第八八一二三
    七號鑑定意見書附卷可明，被告所辯應屬臨訟卸責飾卸之詞，不足採信。被告陳
    稱有向警察機關報案自首，然依據道路交通事故調查表所載上開車禍案件是未具
    名之路人報案，被告在自稱肇事者之時，警察機關已先行知情，與自首要件不符
    。按汽車行駛時，駕駛人應注意車前狀況及兩車併行之間隔，並隨時採取必要之
    安全措施，道路交通安全規則第九十四條第三項著有明文；又汽車駕駛執照為駕
    駛汽車之許可證，由駕駛人像公路監理機關申請登記，考驗及格後發給之；又汽
    車駕駛人取得高一級車類之駕駛資格者，應換發駕駛執照，並准其駕駛較低級車
    類之車輛，其規定如左：（三）已領有大貨車駕駛執照者，得駕駛小型車、輕型
    機器腳踏車。四已領有小型車駕駛執照者，得駕駛輕型機器腳踏車；及行車前應
    注意之事項，依左列規定：（二）行車執照、駕駛執照及其他依法令規定必須隨
    車攜帶之證件，均應攜帶。道路交通安全規則第五十條、第六十一條第三款、同
    法條第八十九條第二款分別定有明文，被告自承未領有駕駛執照，並有道路交通
    事故調查表第三十四項載明在卷，參考上開法條規定意旨，被告亦有過失甚明。
    再被告於前揭時、地駕車自應注意車前狀況，及依現場相片所示，道路開闊而無
    足以阻斷視覺之物，且依事發時天候晴、日間自然光線、路面無缺陷亦無障礙物
    等情，有道路交通事故調查表及照片八張附卷可稽，被告顯無不能注意之情事，
    詎其疏於注意前方車輛動態，妥採安全措施，致肇事故，足徵被告應有過失甚明
    。次查被害人洪慶雲確因本件車禍死亡乙節，亦經上開檢察署檢察官督同法醫師
    相驗屬實，有勘驗筆錄、相驗屍體證明書、驗斷書各一份、事故現場照片十幀在
    卷足憑；而被害人既因本件車禍死亡，顯與被告之過失行為間，具有相當之因果
    關係，事證明確，被告犯行堪予認定。」等判決內容可知，被告所為之辯詞已經
    本院刑事調查而不予採信，且在本院審理時，被告也未提出任何其他證據供本院
    斟酌，以為不同之認定，自堪信原告之主張為真實。因此，本件被告之侵權行為
    事實，應堪認定。
三、按因故意或過失，不法侵害他人之權利者，負損害賠償責任；不法侵害他人致死
    者，對於支出殯葬費支人，亦應負損害賠償責任，民法弟一百九十二條所明定；
    再按，不法侵害他人致死者，被害人之子女、配偶，雖非財產上知損害，亦得請
    求賠償相當之金額，民法弟一百九十四條定有明文。查被害人因被告之過失不法
    駕車肇事，而撞擊死亡之情，已如前述，足證被害人之死亡與被告之過失行為間
    ，具有相當因國關係至明。是本件應審就原告請求之數額，是否允當？
    （一）喪葬費用：原告戊○○依據民法弟一百九十二條規定，訴請被告應給付所
          支出之喪葬費用一百萬元（包括墳墓整地工資十七萬元、棺木靈車、抬棺
          工資十一萬三千四百元、墳墓材料八萬元、墓碑九千元、道士十八萬五千
          元、地理師四萬八千元、製孝服一萬二千元、移席等餐飲費用二十萬二千
          五百元、靈堂布置八萬元、樂隊五萬七千二百元、葬儀社十萬三千七百元
    、治喪人員一萬二千元），業經原告戊○○提出收據十五張、明細表一份
          為證，為被告所不爭執，除其中地理師四萬八千元、陣頭、五紫、七魂歌
          、大鼓陣、孝女電子琴、女子樂隊五萬七千二百元、道士費用十八萬五千
          元、守靈餐飲二十萬二千五百元部分，因非屬必要費用之支出，應予剔除
          外，其餘費用經審酌均為殯葬費用所應支出必要費用，是原告戊○○請求
          之殯葬費用就五十八萬零一百萬元部分，尚屬有據，應予准許。
    (二)精神慰撫金部分：本院參酌原告戊○○、丁○○、丙○○、乙○○、甲○○
        分別為被害人洪慶雲之長子、長女、次女三、女及四女，此有戶籍謄本附卷
        可按，復為被告所不爭執，因被告之過失行為而痛失至親，其等精神上受有
        重大之痛苦，非筆墨難以形容之，且參酌被告月薪二萬五千元之身分、地位
        及其他一切情狀，認原告等請求被告各賠償精神上慰撫二十八萬元，尚屬正
        當，應予准許。
四、綜上所述，原告丁○○、丙○○、乙○○、甲○○訴請被告分別給付二十八萬元
    ；原告戊○○訴請被告給付八十六萬零一百元，及均自刑事附帶民事訴訟狀送達
    被告之翌日（即八十八年十一月二十日）起至清償日止，按週年利率百分之五計
    算之利息，於法有據。至原告戊○○逾此部分之請求，即屬無據，應予駁回。
五、本件原告勝訴部份，業經原告陳明願供擔保請准宣告假執行，經核無不合，爰分
    別酌定相當之金額准許之。至原告戊○○敗訴部份，其假執行之聲請已失所依附
    ，併予駁回。
六、據上論結：本件原告之訴為一部有理由、一部無理由，依刑事訴訟法第五百零二
    條第二項、第四百九十一條第十款，民事訴訟法第七十九條但書、第三百九十條
    第二項，判決如主文。
中      華      民      國    八十九    年      六      月      五      日
                                  臺灣苗栗地方法院刑事庭
                                      法  官  張  珈  禎
右正本證明與原本無異。
如不服本判決，得自收受送達之日起十日內，向本院提起上訴。本判決非對於刑事訴
訟之判決有上訴時不得上訴。
                                      書記官  楊  慧  萍
中      華      民      國    八十九    年      六      月      五      日


司法院資訊處製作；財團法人民間司法改革基金會備份。
